【裁判字號】    90,訴,321
【裁判日期】    901219
【裁判案由】    偽造貨幣
【裁判全文】
臺灣士林地方法院刑事判決                            九十年度訴字第三二一號
    公  訴  人  臺灣士林地方法院檢察署檢察官
    被      告  乙○○
    指定辯護人  本院公設辯護人  姜惠如
右列被告因偽造貨幣等案件，經檢察官提起公訴（九十年度偵字第四八一八號），本
院判決如左：
    主  文
乙○○連續行使偽造之通用紙幣，處有期徒刑參年肆月。偽造之通用紙幣新台幣新版
壹仟元券拾伍張均沒收。
    事  實
一、乙○○前甫於民國九十年四月一日晚間因持偽鈔購物案件而為警查獲，經移由臺
    灣宜蘭地方法院檢察署檢察官偵查後，於九十年五月二十一日以九十年度偵字第
    一一九一號為不起訴處分。詎仍不知警惕，於九十年四月三十日下午一時許，在
    臺北市○○路○段一六○號「土地公廟」旁，拾獲王定國所遺失之國民身分證一
    張及偽造之新版新台幣（下同）一千元券十五張，竟意圖為自己不法之所有，予
    以侵占入己。乙○○明知所拾得之新臺幣一千元券係偽造，仍基於行使偽鈔之概
    括犯意，旋於當晚九時許，持其中之千元偽鈔一張，至臺北市○○路之「甲○○
    ○○」，購買九五無鉛汽油七十元使用，並取得甲○○○○人員所找付之真鈔幣
    、券共計新台幣九百三十元。復於翌日即同年五月一日下午五時零分許，承上概
    括犯意，再至臺北市○○區○○路二段二四九號「統一超商」店內，持上開偽鈔
    之千元券一張，交付店員黃玉君而欲以之購買香煙，然為黃玉君發現係屬偽鈔而
    退還要求以其他鈔票付款時，適有員警到場發覺而查獲，並扣得被告所持有之偽
    造之新台幣新版千元券十四張及王定國之國民身分證一枚（國民身份證業經發還
    王定國）。
二、案經臺北市政府警察局內湖分局移送臺灣士林地方法院檢察署檢察官偵查起訴。
    理  由
一、訊據被告乙○○對於右開將拾得之偽鈔及王定國國民身份證侵占入己，並有持偽
    鈔行使之行為固坦認不諱，惟矢口否認有行使偽鈔之故意，辯稱：並不知道系爭
    鈔券為偽鈔，而且第一次使用時也可以使用，所以以為是真鈔云云。而辯護人亦
    為被告辯護稱：被告案發時年僅十九歲，無判斷偽鈔之專業知識，被告行使之目
    的係為確認真偽，如可使用，即可確認為真鈔，如不能使用，則為偽鈔，並不會
    加以使用，並無證據證明被告有於主觀上即認為係偽鈔而加以行使亦未違背其本
    意之未必故意等語。經查：
  (一)關於被告將所拾得之王定國國民身份證及千元偽鈔十五張侵占入己部分，業據被
    告坦承不諱，而證人即被害人王定國亦於警訊中證稱系爭國民身份證為其所有，
    此外，並有上開偽鈔十四張扣案可憑及王定國領回國民身份證之贓物認領保管單
    一紙附卷可按，此部分事實明確，被告犯行足以認定。
  (二)至經起訴之被告行使偽造新台幣千元券部分，被告雖以上情執辯，惟：
  (1)系爭扣案之新台幣千元券係屬偽造，業經送由中央銀行發行局鑑定結果，以「該
    批偽鈔均以彩色雷射輸出方式（含彩色影印）仿印；無隱藏及凹版印紋凸起效果
    ；紙質與真鈔不同，水印及安全線以灰色墨仿印，另以彩色雷射輸出方式（含彩
    色影印）仿鈔券正面五段顯露部分，無折光變色反應；正面左下角『１０００』
    面額數字，無折光變色效果」，而認為係屬偽造，此有中央銀行發行局九十年六
    月十五日（九０）台央發字第０三００三一八０號函在卷可按，而經本院實際調
    取扣案鈔券當庭檢視結果，扣案鈔券十四張，均紙面平滑，以手觸摸可知與真鈔
    紙質有明顯差異，以肉眼辨識，可知防偽安全線無任何光澤，顏色呈灰黑色，油
    墨色澤亦與真鈔有明顯差別，可以輕易分辨真偽，被告辯稱不確定是否為偽鈔因
    而持以行使云云，顯與事實有違，所辯已屬不能據信。
  (2)再被告前甫於九十年四月一日，因持偽鈔行使為店員識破而報警查獲，經移由臺
    灣宜蘭地方法院檢察署檢察官偵查後，於九十年五月二十一日以九十年度偵字第
    一一九一號不起訴處分，此有不起訴處分書一份附卷可按，則被告甫經查獲持用
    偽鈔，並經移送偵查，經此教訓，依通常人之常識，理當對於收受或取得之鈔券
    ，更敏於費心辨識真偽，而本件被告所持用鈔券來源，又係被告拾得，其來源更
    有可疑，且距前開持用偽鈔被查獲時間未及一月，以有上開經驗之人而言，豈有
    輕信為真鈔而持用之理，即核之證人黃玉君在警訊中所陳，被告所持以交付之鈔
    券經其發覺係屬偽造而退還要求以其他鈔券付款時，被告神情顯示慌張之色等情
    ，堪認所辯尤顯不可遽信。
  (3)繼則，被告雖自陳渠平日並沒有充裕金錢使用，所以使用千元鈔票之機會不多云
    云，以充為前開辯解之佐據，然本件被告於拾獲系爭偽鈔當時晚間九時許，旋持
    其中之偽鈔一張，前往甲○○○○加油七十元，並獲得加油站人員找付之現金九
    百三十元，此為被告所自陳，並經證人即甲○○○○人員吳方璇證述無誤，且有
    甲○○○○人員營收表一紙附卷可佐，竟旋於次日下午五時許即再持另一張偽鈔
    前往統一超商購買香菸，此亦經被告供述不諱，核與證人黃玉君證述情節相符，
    則依上揭被告所自述之生活情況及金錢使用情形，常情被告若非別有用心，當會
    以前晚在加油站所得之零錢支付購買香菸之價金，詎其竟捨此不由，以另一張千
    元偽鈔付款，而於本院供述時又無法說明原因何在，僅略謂：我只是順手拿去用
    云云，益徵被告顯然對於所拾得鈔券係屬偽鈔為有明知，並意在以偽鈔換取真鈔
    之方式利其取得真鈔使用之利益，所辯不知系爭鈔券為偽鈔，僅係欲以實際使用
    方法確認其真偽云云，委無足採。
  (三)綜上，本件事證明確，被告犯行洵足認定，應予依法論科。
二、核被告乙○○之所為，係犯刑法第三百三十七條之侵占遺失物罪、同法第一百九
    十六條第一項之行使偽通用紙幣既遂罪及同法條第三項、第一項之行使偽造紙幣
    未遂罪，公訴人雖起訴認為被告二次行使偽鈔既遂，均係犯刑法第一百九十六條
    第一項之罪，然被告第二次行使系爭偽鈔時，雖經交付於店員黃玉君，然黃玉君
    於收受前發覺係屬偽鈔而退還被告要求以其他鈔券付款等情，業據證人黃玉君於
    警訊中陳述甚明，是被告雖已著手於行使行為，惟未達既遂之程度，自應認為係
    屬未遂，公訴人此部分論訴為有誤會，惟尚不涉及變更起訴法條之問題，應予敘
    明。又被告行使偽造紙幣之行使行為，在性質上本具有詐欺之內含，不另構成詐
    欺罪。被告先後二次行使偽鈔之犯行，時間緊接、手法雷同，所犯係基本犯罪構
    成要件相同之罪，顯均係基於概括之犯意反覆為之，應依刑法第五十六條連續犯
    之規定論以一連續行使偽造紙幣既遂罪，並依法加重其刑。被告所犯上開侵占遺
    失物罪與連續行使偽造紙幣既遂罪二罪間，有方法、結果之牽連關係，依刑法第
    五十五條之規定，應從較重之連續行使偽造紙幣既遂罪處斷。爰審酌被告年輕力
    強，不思以己力上進，故意行使偽鈔對於社會金融秩序影響非輕，及其品行、智
    識程度、生活狀況、目的、手段、被害人所受損害及犯罪後之態度等一切情狀，
    量處如主文所示之刑，以示警懲。扣案偽造之新台幣新版千元鈔券十四張及業已
    行使而交付甲○○○○之偽造新台幣新版千元鈔券一張，均應依刑法第二百條規
    定宣告沒收。
據上論斷，應依刑事訴訟法第二百九十九條第一項前段，刑法五十六條、第一百九十
六條第一項、第三百三十七條、第五十五條、第二百條，罰金罰鍰提高標準條例第一
條前段，判決如主文。
本案經檢察官林聰良到庭執行職務
中      華      民      國      九十      年      十二      月    十九  日
                                      臺灣士林地方法院刑事第一庭
                                          法  官  蕭  錫  証
右正本證明與原本無異。
如不服本判決，應於判決送達後十日內，向本院提出上訴狀。
                                          書記官  范  淑  芬
中      華      民      國      九十      年      十二      月  二十五  日
附錄本案論罪科刑法條：
刑法第一百九十六條第一項、第三項：
  行使偽造、變造之通用貨幣、紙幣、銀行券或意圖供行使之用而收集或交付於人者
  ，處三年以上十年以下有期徒刑，得併科五千元以下罰金。
  第一項之未遂犯罰之。
刑法第三百三十七條：
  意圖為自己或第三人不法之所有，而侵占遺失物、漂流物或其他離本人所持有之物
  者，處五百元以下罰金。


司法院資訊處製作；財團法人民間司法改革基金會備份。
